【裁判字號】    98,交抗,797
【裁判日期】    981125
【裁判案由】    聲明異議
【裁判全文】
臺灣高等法院高雄分院刑事裁定         98年度交抗字第797號
抗  告  人  交通部公路總局高雄區監理所
代  表  人  甲○○
受  處分人  乙○○
即  異議人
上列抗告人因受處分人違反道路交通管理處罰條例聲明異議案件
，不服臺灣高雄地方法院中華民國98年9 月28日裁定（98年度交
聲字第2565號），提起抗告，本院裁定如下：
    主  文
抗告駁回。
    理  由
一、抗告意旨略以：本案違規時間民國97年9 月5 日受處分人雖
    在監執行中，惟台南市政府交通處係於97年11月12日及98年
    2 月5 日分別郵寄停車費繳費通知單及違規通知單妥投送達
    ，上開送達係於受處分人出監後所為，其未依道路交通管理
    處罰條第85條第1 項規定於違規通知單記載應到案日期（98
    年3 月6 日）前提具應歸責人之證明文件向監理所提出歸責
    申請，監理所依法予以裁罰，並無不合，爰提起抗告，請求
    撤銷原裁定等語。
二、原異議意旨略以：原處分機關係以受處分人即異議人乙○○
    ，於97年9 月5 日20時8 分許，駕駛車牌號碼VC─8130 號
    自用小客車，因在台南市○○路段之收費停車處所停車後未
    繳停車費，而依道路交通管理處罰條例第56條第2 項規定裁
    處新台幣300 元，惟異議人當時人在監獄服刑，並未有停車
    未繳費之情形，且該車當時已出售由李榮祥所使用，並由原
    審98年度交聲字第1341號審理中，因而提起異議等語。
三、按汽車駕駛人在道路收費停車處所停車，未依規定繳費，主
    管機關應書面通知駕駛人於七日內補繳，並收取必要之工本
    費用，逾期再不繳納，處新臺幣300 元罰鍰，道路交通管理
    處罰條例第56條第2 項定有明文，可知本條項所處罰之對象
    為汽車之駕駛人。又「本條例之處罰，受舉發違反道路交通
    管理事件之受處罰人，認為受舉發之違規行為應歸責他人者
    ，應於舉發違反道路交通管理事件通知單應到案日期前，檢
    附相關證據及應歸責人相關證明文件，向處罰機關告知應歸
    責人，處罰機關應即另行通知應歸責人到案依法處理。逾期
    未依規定辦理者，仍依本條例各該違反條款規定處罰」，道
    路交通管理處罰條例第85條第1 項固有明文。
四、惟查：
  (一)受處分人於96年3 月15日將所有之上開車輛出售並交付第三
    人李榮祥，詎李榮祥拒不過戶，致該車輛仍登記於受處分人
    名下，且受處分人因案自96年11月6 日至97年10月13日在台
    灣雲林監獄執行，本案違規時間97年9 月5 日非其所駕駛等
    情，已據其提出臺灣雲林監獄出監證明書、郵局存證信函各
    1 份為證，經核與本院依職權調取之台灣高等法院被告前案
    紀錄表及原審98年度交聲字第1341號交通事件裁定認定之事
    實相符，是本件違規停車之97年9 月5 日，受處分人係在監
    獄執行中，其顯非本件違規之駕駛人，亦非汽車所有人，非
    屬上開道路交通管理處罰條例規定所處罰之對象，應堪認定
    。
  (二)至汽車所有人未依規定辦理各項異動登記，而影響交通管理
    秩序之情形，道路交通管理處罰條例第16條第1 項第1 款已
    有處罰之明文，尚難逕以登記之「車主」即視同「汽車所有
    人」課予處罰。另依上開道路交通管理處罰條例第85條第1
    項規定之文義，受處分人「逾期未依規定辦理」之效果，係
    處罰機關「仍依本條例各該違反條款規定處罰」，並未指發
    生失權之效果，且依該條修正之立法理由，亦未表示逾期未
    告知即生失權效果，是尚難以受處分人未依上開規定告知應
    歸責人，即認其已失實質異議之權利，並剝奪受處分人得舉
    證免罰之權利（臺灣高等法院暨所屬法院97年法律座談會結
    論參照）。抗告意旨認受處分人違反道路交通管理處罰條例
    第85條第1 項規定，已生失權效果，尚有誤會。
  (三)原審以本案97年9 月5 日違規行為時，受處分人係在監獄執
    行中，其顯非本件違規之駕駛人，非屬上開道路交通管理處
    罰條例規定所處罰之對象，認受處分人之異議為有理由，撤
    銷原處分，諭知受處分人不罰，經核並無違誤，抗告意旨，
    猶執前詞，指摘原裁定不當，為無理由，應予駁回。
五、據上論結，應依道路交通案件處理辦法第26條，刑事訴訟法
    第412 條，裁定如主文。
中    華    民    國    98    年    11    月    25    日
                  刑事第一庭    審判長法  官  周賢銳
                                      法  官  徐美麗
                                      法  官  施柏宏
以上正本證明與原本無異。
不得再抗告。
中    華    民    國    98    年    11    月    26    日
                                      書記官  魏文常


司法院資訊處製作；財團法人民間司法改革基金會備份。
